臺灣彰化地方法院刑事判決　　　　　　　95年度訴字第1113號
公　訴　人　臺灣彰化地方法院檢察署檢察官
被　　　告　丙○○　原名莊正.
上列被告因偽造文書等案件，經檢察官提起公訴（九十五年度偵
字第三一三八號），被告於準備程序中就被訴事實為有罪之陳述
，經告以簡式審判之旨，並聽取意見後，本院合議庭裁定由受命
法官獨任進行簡式審判程序，判決如下：
    主    文
丙○○共同連續行使偽造私文書，足以生損害於他人，累犯，處
有期徒刑肆月，如易科罰金以銀元佰元即新台幣玖佰元折算壹
日。如附表參所示之物沒收之。
    犯罪事實
一、丙○○（原名莊正揚）前曾於民國93年間犯竊盜案件，經臺
    灣板橋地方法院判處有期徒刑6月，如易科罰金以參百元折
    算一日確定，並入監服刑於民國94年6月20日縮刑執行完畢
    。猶不知悔改，仍意圖為自己不法之所有，於95年1月16日
    上午10時45分許，在彰化縣彰化市○○路155號前，趁乙○○所有車號105-SB號大貨車車門未關之際，竊取乙○○所有
    而置放在該大貨車手煞車處之皮包夾1個（內有身分證、駕
    照、健保卡、中國信託商業銀行信用卡（卡號000000000000
    0000號）及現金卡、萬泰銀行信用卡（卡號00000000000000
    00號）及現金卡、彰化銀行金融卡、現金新臺幣（下同）25
    00元，得手後，據為己有；其明知未得乙○○之同意，不得
    使用上開信用卡，竟與劉國邦（另由臺灣彰化地方法院檢署
    檢察官通緝）共同基於行使偽造私文書及意圖為自己不法所
    有之詐欺取財概括犯意聯絡，先、後於如附表壹、貳所示之
    時間、地點，連續施用詐術，佯為向如附表壹、貳所示店家
    之已成年店員佯為表示欲購買如附表壹、貳所示之物品，並
    由丙○○或推由劉國邦持用上開信用卡，在如附表壹、貳所
    示消費金額之簽帳單上，偽簽「乙○○」或「胡志明」之署
    名（如附表參所示，各筆消費之簽帳單均為一式二聯，商店
    存根聯均有署名一枚，及持卡人留存聯有複寫之署名一枚）
    ，連續偽造完成上開信用卡簽帳單後，交付與前開商店之人
    員而主張係上開信用卡所有人簽認該帳款之意思而加以行使
    ，使前揭人員誤認係真正持卡人刷卡消費（其簽寫「胡志明
    」雖與持卡人姓名「乙○○」有異，然店員乃未能清楚辨識
    發現），因陷於錯誤乃交付如附表壹、貳所示消費金額價值
    之物品，並使發卡銀行於上開商店請款時，在不知情下，代
    為墊付所消費之款項與前揭商店，足以生損害於中國信託商
    業銀行、萬泰銀行、聯合信用卡處理中心確認持卡人身分之
    正確性，及生損害於乙○○、胡志明及如附表編號壹、貳所
    示各商店之利益。嗣經乙○○報警，經警通知被告到案說明
    而查獲。
二、案經彰化縣警察局彰化分局報告報告臺灣彰化地方法院檢察
    署檢察官偵查起訴。
    理  由
一、按除被告所犯為死刑、無期徒刑、最輕本刑為三年以上有期
    徒刑之罪或高等法院管轄第一審案件者外，於刑事訴訟法第
    二百七十三條第一項程序進行中，被告先就被訴事實為有罪
    之陳述時，審判長得告知被告簡式審判程序之旨，並聽取當
    事人、代理人、辯護人及輔佐人之意見後，裁定進行簡式審
    判程序；除簡式審判程序及簡易程序案件外，第一審應行合
    議審判，刑事訴訟法第二百七十三條之一第一項、第二百八
    十四條之一分別定有明文。本件被告所犯係死刑、無期徒刑
    、最輕本刑為三年以上有期徒刑或高等法院管轄第一審案件
    以外之罪，並於本院行準備程序時就被訴事實為有罪之陳述
    ，本院合議庭依前揭規定，經評議結果，裁定改由受命法官
    獨任行簡式審判程序，先予敘明。
二、本件有關以下所引用被告丙○○以外之人於審判外之言詞或
    書面陳述，而不符合刑事訴訟法第一百五十九條之一至第一
    百五十九條之四之規定者，均經本院於審理時當庭直接提示
    而為合法之調查，且公訴人及被告亦未於言詞辯論終結前聲
    明異議，本院審酌前開證據作成或取得之狀況，並無非法或
    不當取證之情事，且亦無顯不可信之情況，故認為適當而均
    得以作為證據，是前開證據依刑事訴訟法第一百五十九條之
    五之規定，均具有證據能力，核先敘明。
三、前揭犯罪事實，業據被告丙○○於警訊、偵訊及本院審理中
    坦承不諱，核與被害人乙○○指述情節相符，此外復有統一
    精工股份有限公司大里加油站錄影監視器翻拍相片、信用卡
    簽帳單影本七紙附卷可資佐證。是被告自白應與事實相符，
    其犯行堪以認定。
四、查被告行為後，於九十四年二月二日修正公布之刑法，已自
    九十五年七月一日起生效施行，經參照最高法院九十五年度
    第八次刑事庭會議決議內容，依現行刑法第二條第一項之規
    定，就與被告罪刑有關之共同正犯、連續犯、牽連犯、主刑
    之罰金刑及數罪之定應執行刑等一切情形，綜其全部罪刑之
    結果而為比較之結果（詳見附表肆所載），應適用被告行為
    時之刑法（即修正前之刑法）相關規定。是核被告如事實欄
    一所為，係犯刑法第三百二十條第一項之竊盜罪、同法第二
    百十六條、第二百十條之行使偽造私文書罪及同法第三百三
    十九條第一項之詐欺取財罪。其偽造署押之行為，為偽造私
    文書之部分行為；偽造私文書之低度行為，為行使偽造私文
    書之高度行為所吸收，均不另論罪。又被告與劉國邦二人間
    ，就如事實欄所示之連續行使偽造私文書、連續詐欺取財犯
    行，有犯意聯絡與行為分擔；應依修正前刑法第二十八條之
    規定，論以共同正犯。再被告如事實欄行使偽造私文書及詐
    欺取財犯行，各時間緊接，犯罪構成要件相同，顯各係基於
    概括之犯意反覆為之，均應依修正前刑法第五十六條之連續
    犯，各論以一罪，並均加重其刑。被告就如事實欄所犯之竊
    盜、連續行使偽造私文書及連續詐欺取財犯行，各有手段、
    目的之牽連關係，應依修正前刑法第五十五條之牽連犯規定
    ，就被告所為如事實欄所示之犯行，從一較重之連續行使偽
    造私文書罪處斷。曾於93年間犯竊盜案件，經臺灣板橋地方
    法院判處有期徒刑6月，如易科罰金以參百元折算一日確定
    ，並入監服刑於民國94年6月20日縮刑執行完畢等情，有卷
    附之臺灣高等法院被告前案紀錄表可按，其受有期徒刑之執
    行完畢，五年以內再犯本件有期徒刑以上之罪，為累犯，應
    依修正前刑法第47條之規定遞加重其刑。爰審酌被告之素行
    、智識程度、犯罪之動機、盜刷信用卡詐欺財物之次數、所
    詐取財物之數量、價值、對被害人所生之損害及其犯罪後之
    態度等一切情狀，量處如主文所示之刑，並諭知易科罰金之
    折算標準。
五、如附表參編號一所示偽造之署押，均應依刑法第二百十九條
    規定（未修正）宣告沒收之（最高法院四十三年台上字第七
    四七號判例意旨參照）。又如附表參編號二所示信用卡簽帳
    單消費者收執聯（未扣案，惟無證據已滅失），則係被告偽
    造完成而屬其所有並持以行使之物，為被告所有、供犯罪所
    用之物，爰均依修正前刑法第三十八條第一項第二款規定宣
    告沒收之。至上開如附表參編號二所示簽帳單消費者收執聯
    上之偽造署押，因已為上開簽帳單本體之一部，故不再另行
    為沒收之諭知（最高法院六十三年台上字第二七七○號判例
    意旨參照）。
六、臺灣彰化地方法院檢察署併案意旨（九十五年度偵字第六0
    九五號）以: 被告丙○○於民國95年4月21日起，在甲○○
    所經營位於彰化縣芳苑鄉○○村○○路○○段202巷200弄26
    號「端園田園咖啡」，擔任廚房之工作；惟因缺錢花用，於
    同年6月16日凌晨1時48分許，未經甲○○之同意，以徒手之
    方式，自收銀機內，竊取甲○○所有之現金新臺幣3800 元
    後，即逃逸無蹤。因認被告裝浚豪就此部分另涉有刑法第三
    百二十條第一項之竊盜罪嫌，並與前揭業經論罪科刑之部分
    有連續犯之關係，為法律上之同一案件等語。惟按犯罪事實
    應依證據認定之，無證據不得認定其犯罪事實，刑事訴訟法
    第一百五十四條第二項定有明文，又認定不利於被告之事實
    ，須依積極證據，苟積極證據不足為不利於被告事實之認定
    時，即應為有利於被告之認定，更不必有何有利之證據；再
    告訴人之告訴，係以被告受刑事訴追為目的，是其陳述是否
    與事實相符，仍應調查其他證據以資審認，最高法院三十年
    上字第八一六號、五十二年台上字第一三○○號判例可資參
    照。訊據被告丙○○於本院準備程序及審理中堅詞否認有上
    揭犯行，辯稱：係經過老闆甲○○之同意，先將帳款帶回去
    ，於隔日才要交給老闆，但因為隔天發生車禍，才未交付等
    語；此部分除證人洪文瑞之指述，尚無其他證據可供佐證。
    且移送併辦亦旨所述被告之竊盜時間為95年6月16日，與前
    揭業經論罪科刑之竊盜犯行部分之時間95年1月16日，已相
    距達5個月，亦難認有連續犯之概括犯意可言，移送併辦意
    旨遽認被告有竊盜之概括犯意存在，稍嫌率斷，應難認此部
    分與本案有何連續犯之裁判上一罪關係，尤非前開起訴效力
    所及，本院自不得併予審究，故上開部分應退回原併辦機關
    另行依法處理，附此敘明。
據上論斷，應依刑事訴訟法第二百七十三條之一第一項、第二百
九十九條第一項前段，刑法第二條第一項前段、第二百十六條、
第二百十條、第三百二十條第一項、第三百三十九條第一項、第
二百十九條，修正前刑法第二十八條、修正刪除前第五十六條、
修正刪除前第五十五條、第四十七條、第三十八條第一項第二款
，罰金罰鍰提高標準條例第一條前段、修正刪除前罰金罰鍰提高
標準條例第二條，現行法規所定貨幣單位折算新臺幣條例第二條
，判決如主文。
本案經檢察官吳宗達到庭執行職務
中　　華　　民　　國　　96　　年　　1 　 月　　24 　　日
                  刑事第五庭         法  官    吳俊螢
以上正本證明與原本無異。
如不服本判決，應於判決送達後十日內向本院提出上訴狀 (須附
繕本 )。
告訴人或被害人對於判決如有不服具備理由請求檢察官上訴者，
其上訴期間之計算係以檢察官收受判決正本之日期為準。
中　　華　　民　　國　　96　　年　　1　　月　　24　　日
                                     書記官    林怡吟
附錄本案論罪科刑法條全文：
中華民國刑法第216條
（行使偽造變造或登載不實之文書罪）
行使第 210 條至第 215 條之文書者，依偽造、變造文書或登載
不實事項或使登載不實事項之規定處斷。
中華民國刑法第210條
（偽造變造私文書罪）
偽造、變造私文書，足以生損害於公眾或他人者，處 5 年以下有
期徒刑。
中華民國刑法第320條
（普通竊盜罪、竊佔罪）
意圖為自己或第三人不法之所有，而竊取他人之動產者，為竊盜
罪，處 5 年以下有期徒刑、拘役或 5 百元以下罰金。
意圖為自己或第三人不法之利益，而竊佔他人之不動產者，依前
項之規定處斷。
前二項之未遂犯罰之。
中華民國刑法第339條
（普通詐欺罪）
意圖為自己或第三人不法之所有，以詐術使人將本人或第三人之
物交付者，處5年以下有期徒刑、拘役或科或併科1千元以下罰金
。
以前項方法得財產上不法之利益或使第三人得之者，亦同。
前二項之未遂犯罰之。
中華民國刑法第219條
（沒收之特例）
偽造之印章、印文或署押，不問屬於犯人與否，沒收之。
附表壹
 持中國信託商業銀行卡號：0000-0000-0000-0000信用卡消費部
 分：
 ┌─────┬───────────────┬──────┬───────┐
 │時      間│地                          點│簽名方式    │ 金        額 │
 ├─────┼───────────────┼──────┼───────┤
 │95.01.16  │台中縣大里市○○路○段412號    │胡志明      │新台幣（下同）│
 │11:32::53 │統一精工股份有限公司加油站    │            │500元         │
 ├─────┼───────────────┼──────┼───────┤
 │95.01.16  │台中縣大里市○里路98號        │乙○○      │1872元        │
 │11:44:20  │興農股份有限公司生鮮超市      │            │              │
 ├─────┼───────────────┼──────┼───────┤
 │95.01.16  │台中縣大里市○里路98號        │乙○○      │640元         │
 │14:08:32  │興農股份有限公司生鮮超市      │            │              │
 └─────┴───────────────┴──────┴───────┘
附表貳
 持萬泰銀行卡號：0000-0000-0000-0000信用卡消費部分：
 ┌─────┬───────────────┬──────┬───────┐
 │時      間│地                          點│簽名方式    │ 金        額 │
 ├─────┼───────────────┼──────┼───────┤
 │95.01.16  │台中市○○路198號             │乙○○      │新台幣（下同）│
 │13:27     │松青超市-仁和店               │            │640元         │
 ├─────┼───────────────┼──────┼───────┤
 │95.01.16  │台中縣大里中興路1段294號      │乙○○      │400元         │
 │14:23     │統一精工股份有限公司大里加油站│            │              │
 ├─────┼───────────────┼──────┼───────┤
 │95.01.16  │台中縣大里市○○路171號       │乙○○      │830元         │
 │14:09     │興農股份有限公司生鮮超市成功店│            │              │
 ├─────┼───────────────┼──────┼───────┤
 │95.01.16  │台中縣大里市○○路733號       │乙○○      │600元         │
 │14:17     │金佳生鮮超市                  │            │              │
 └─────┴───────────────┴──────┴───────┘
附表參
  一、如附表編號壹、貳所示之信用卡簽帳單商店存根聯上偽造
      之「胡志明」、「乙○○」署押各壹枚。
  二、如附表編號壹、貳所示之信用卡簽帳單消費者收執聯。
附表肆：（刑法修正前、後與被告罪刑有關規定之比較─依附表
          編號七所示綜合比較之結論，應適用修正前之刑法
          相關規定。）
一、刑法第二百十六條、第二百十條、第三百二十一條第一項第
    一款、第四款、第三百三十九條第一項及第三百四十九條第
    一項、第二項之條文本身均未修正（至有關被告行為後，於
    九十五年六月十四日增訂，並自同年七月一日起生效施行之
    刑法施行法第一條之一之規定，就刑法第三百三十九條第一
    項、第三百四十九條第一項、第二項之罰金刑數額所提高之
    倍數，與被告行為時之罰金罰鍰提高標準條例第一項前段所
    定罰金數額得提高之最高倍數相同）。
二、(一)修正事項：共同正犯。
    (二)修正前刑法第二十八條：「二人以上共同實施犯罪之行為
      者，皆為正犯。」
    (三)修正後刑法第二十八條：「二人以上共同實行犯罪之行為
      者，皆為正犯。」
    (四)比較結果：修正前之規定對被告並無不利。
三、(一)修正事項：連續犯。
    (二)修正前第五十六條：「連續數行為而犯同一之罪名者，以
      一罪論。但得加重其刑至二分之一。」
    (三)修正後：廢除修正前刑法第五十六條連續犯之規定。
    (四)比較結果：修正後之規定並非有利於被告。
四、(一)修正事項：牽連犯。
    (二)修正前刑法第五十五條：「一行為而觸犯數罪名，或犯一
      罪而其方法或結果之行為犯他罪名者，從一重處斷。」
    (三)修正後刑法第五十五條：「一行為而觸犯數罪名者，從一
      重處斷。但不得科以較輕罪名所定最輕本刑以下之刑。」
      ，即刪除牽連犯之規定。
    (四)比較結果：修正後之規定並非有利於被告。
五、(一)修正事項：主刑之罰金刑。
    (二)修正前第三十三條第五款：「罰金：（銀元）一元以上。
      」
    (三)修正後第三十三條第五款：「罰金：新臺幣一千元以上，
      以百元計算之。」
    (四)比較結果：修正後之規定並非有利於被告。
六、修正前第47條有關累犯之規定，係規定：「受有期徒刑之執
    行完畢，或受無期徒刑或有期徒刑一部之執行而赦免後，五
    年以上再犯有期徒刑以上之罪者，為累犯，加重本刑至二分
    之一。」，而修正後第47條則規定：「受徒刑之執行完畢，
    或一部之執行而赦免後，五年以內故意再犯有期徒刑以上之
    罪者，為累犯，加重本刑至二分之一。」，比較修正前後刑
    法第47條之規定，舊法於徒刑執行完畢，或一部之執行而赦
    免後，五年內故意或過失再犯有期徒刑以上之罪者，均為累
    犯，新法則僅於故意犯罪，始構成累犯，然如再犯者係故意
    犯罪，新舊法規定並無不同。
七、刑法第41條第1項前段關於易科罰金折算標準之規定，由「
    犯最重本刑為五年以下有期徒刑以下之刑之罪，而受六個月
    以下有期徒刑或拘役之宣告，因身體、教育、職業、家庭之
    關係或其他正當事由，執行顯有困難者，得以一元以上三元
    以下折算一日，易科罰金。」修正為「犯最重本刑為五年以
    下有期徒刑以下之刑之罪，而受六個月以下有期徒刑或拘役
    之宣告者，得以新臺幣一千元、二千元或三千元折算一日，
    易科罰金。」應依刑法第2條第1項規定，適用最有利於行為
    人之法律（最高法院95年5月23日第8次刑事庭會議決議第3
    點第2項參照）。修正前刑法第41條第1項前段之易科罰金折
    算標準，依修正刪除前之罰金罰鍰提高標準條例第2條規定
    ，應就其原定數額提高為一百倍折算一日，並依現行法規所
    定貨幣單位折算新臺幣條例第2條規定，以新臺幣3倍折算之
    ，亦即修正前刑法第41條第1項前段之易科罰金折算標準，
    應以銀元三百元即新臺幣九百元折算為一日，經比較新、舊
    法結果，應以被告行為時之法律即修正前刑法第41條第1項
    前段，修正前罰金罰鍰提高標準條例第2條規定，最有利於
    被告。
八、結論：綜上所陳，依現行刑法第二條第一項：「行為後法律
   有變更者，適用行為時之法律。但行為後之法律有利於行為
   人者，適用最有利於行為人之法律。」之從舊從輕規定，因
   修正後刑法對被告並非有利，故仍應依刑法第二條第一項前
   段之規定，適用被告行為時之刑法（即修正前之刑法）相關
   規定。
